【裁判字號】    95,基簡,517
【裁判日期】    951213
【裁判案由】    債務人異議之訴
【裁判全文】
臺灣基隆地方法院基隆簡易庭民事判決
原      告  乙○○
被      告  甲○○
上列當事人間債務人異議之訴等事件，於中華民國95年11月23日
言詞辯論終結，本院判決如下：
    主      文
原告之訴駁回。
訴訟費用新臺幣壹仟元由原告負擔。
    事實及理由
一、本件原告主張：被告執本院九十二年度票字第九００號民事
    裁定，向本院民事執行處聲請對其在新台幣 (下同)十萬元
    及自民國九十一年六月十日起至清償日止按週年百分之六計
    算之利息之範圍內，實施強制執行程序，經本院以九十四年
    度執字第四０九九號受理，因原告現無財產可供執行，乃核
    發債權憑證結案，嗣被告又以該債權憑證聲請本院民事執行
    處對其在十萬元及自九十一年六月十日起至清償日止按週年
    百分之六計算之利息之範圍內，實施強制執行程序，經本院
    以九十五年度執字第二一九九號受理，並對其薪水核發扣押
    命令在案。惟查被告對原告並無任何債權存在，本院九十二
    年度票字第九００號民事裁定及確定證明書與本院九十三年
    度簡上字第七八號確認本票債權不存在事件民事判決，其裁
    定、判決之理由與事實不符，原告難以接受，本院據此民事
    確定裁定所核發之債權憑證自屬無效，退而言之，縱屬被告
    仍得持該債權憑證為執行名義聲請本院強制執行，然原告與
    被告就上開民事裁定所示之金額十萬元本息，業於該民事裁
    定送達後之九十四年四月二十五日另成立和解，約定原告當
    場交付三萬元與被告，被告同意免除原告積欠被告之十萬元
    本票債務，原告對被告已無任何債務存在而於執行名義成立
    後，有消滅債權人即本件被告請求之事由，被告仍執意聲請
    本院民事執行處為強制執行，自應撤銷上開強制執程序，並
    返還因強制執行所得之不當得利金，暨自受領之日起按年息
    百分之五計算之利息，爰依強制執行法第十四條等規定提起
    本件訴訟，並聲明：(一)本院九十四年度執字第四０九九號
    債權憑證無效不存在。(二)本院九十五年度執字第二一九九
    號強制執行事件所實施之強制執行程序應予撤銷。(三)如因
    前項執行程序終結時，被告應返還原告，因執行所得之不當
    得利金額，及自受領之日起，按年息百分之五計算之利息。
二、被告聲明：原告之訴駁回。其抗辯意旨略以：被告並未收受
    原告所交付之三萬元，更未同意以三萬元與原告達成和解以
    免除原告十萬元之本票債務，否認原告所提出之收據之真正
    等語。
三、「確認法律關係之訴，非原告有即受確認判決之法律上利益
    者，不得提起之；確認證書真偽或為法律關係基礎事實存否
    之訴，亦同」，民事訴訟法第二百四十七條第一項定有明文
    。又「確認之訴非原告有即受確認判決之法律上利益者，不
    得提起。所謂即受確認判決之法律上利益，係指法律關係之
    存否不明確，原告主觀上認其在法律上之地位有不安之狀態
    存在，且此種不安之狀態，能以確認判決將之除去者而言，
    若縱經法院判決確認，亦不能除去其不安之狀態者，即難認
    有受確認判決之法律上利益」，最高法院著有五十二年台上
    字第一二四○號判例可資參照。本件原告以本院九十四年度
    執字第四０九九號所核發之債權憑證，其所憑之執行名義即
    本院九十二年度票字第九００號民事裁定及確定證明書，其
    裁定理由與事實不符，原告難以信服，而訴請確認本院九十
    四年度執字第四０九九號所核發之債權憑證無效不存在，然
    確認之訴之標的，限於「法律關係」之成立或不成立、法律
    關係「基礎事實」存在或不存在及「證書」之真偽，本件原
    告請求確認債權憑證無效不存在，已非屬確認證書真偽，且
    對於執行名義認為有所不當，僅能以異議之訴救濟之，原告
    主觀上認該債權憑證使其在法律上之地位有不妥之狀態存在
    ，亦不能以此確認判決除去，揆諸首開說明，原告提起本件
    訴訟並無即受確認判決之法律上利益，準此，原告提起本件
    訴訟，欠缺訴之利益，應逕予駁回。
四、本件原告主張被告持本院核發之債權憑證聲請本院民事執行
    處對原告在十萬元及自九十一年六月十日起至清償日止按週
    年百分之六計算之利息之範圍內，實施強制執行程序，經本
    院以九十五年度執字第二一九九號受理，並對其薪水核發扣
    押命令在案等事實，業據本院調取前揭案號民事執行卷宗審
    認屬實，且為被告所不爭執，自堪認為真實，至於原告主張
    兩造間縱有本票債務存在，亦已因和解而消滅云云，惟為被
    告所否認，並以前揭情詞置辯；經查：
(一)按執行名義成立後，如有消滅或妨礙債權人請求之事由發生
    ，債務人得於強制執行程序終結前，向執行法院對債權人提
    起異議之訴，強制執行法第十四條第一項定有明文。查本件
    被告以本院九十四年度執字第四０九九號債權憑證即本院九
    十二年度票字第九００號民事裁定為執行名義，向本院民事
    執行處聲請強制執行一節，業經本院民事執行處以九十五年
    度執字第二一九九號清償票款強制執行事件執行終結在案（
    本院民事執行處先於九十五年四月十二日核發收取命令，第
    三人財政部基隆關稅局於九十五年四月十九日收受送達；復
    於同年五月九日核發移轉命令即本件被告對第三人財政部基
    隆關稅局之債權移轉於本件原告，強制執行程序即已終結）
    ，此已經本院依職權調閱前開民事強制執行案卷查核無訛。
    而本件原告係於九十五年六月五日向本院提起債務人異議之
    訴，有起訴狀上之本院收狀章戳可稽，是本件強制執行程序
    既已於本件訴訟繫屬前終結在案，原告提起債務人異議之訴
    ，即無理由。
(二)次按私文書應由舉證人證其真正，民事訴訟法第三百五十七
    條定有明文。原告主張其已於九十四年四月二十五日交付三
    萬元與被告，有被告出具之收據影本為憑，然此為被告所否
    認，被告既否認收受原告交付之三萬元及簽署收據，準此，
    原告負有證明系爭收據簽名真正之責任。惟本院單憑肉眼實
    無法判定系爭收據影本上之「甲○○」簽名與本院「甲○○
    」簽名是否確出於被告所親寫，乃要求原告提出系爭收據原
    本以供鑑定，然原告一再推拖、拒不提出系爭收據原本，本
    院無從認定系爭收據之筆跡係出自被告之手，此外原告並未
    進一步證明被告親自在系爭收據簽名之事實，依上開舉證責
    任分配原則，原告所稱被告在系爭收據上簽名之主張即難信
    實。
(三)末按和解有使當事人所拋棄之權利消滅及使當事人取得和解
    契約所訂明權利之效力，民法第七百三十七條固有明文，惟
    當事人主張有利於己之事實者，就其事實有舉證之責任，民
    事訴訟法第二百七十七條前段定有明文，又主張法律關係存
    在之當事人，須就該法律關係發生所須具備之特別要件，負
    舉證責任，此有最高法院八十三年度臺上字第二七七五號裁
    判意旨可資參照。本件原告主張兩造於九十四年四月二十五
    日已達成和解，無非係以系爭收據為證，然系爭收據無法證
    明為被告所簽署，已如前述，且系爭收據上並無任何和解，
    或類似被告收受原告交付之三萬元而同意免除被告十萬元本
    票債務之字樣，此外原告亦未進一步證明兩造確有合意契約
    存在，原告所稱兩造間業已和解，被告收受原告所交付之三
    萬元後已免除被告十萬元之本票債務，兩造間已無債權債務
    關係存在之主張，亦難信實。被告既係基於法院核發移轉命
    令而受領第三人財政部基隆關稅局之債權，自非無法律上之
    原因而受有利益，原告併請求被告應返還因執行所得之不當
    得利金額，及遲延利息，亦無理由。
五、從而，原告本於強制執行法第十四條之規定提起債務人異議
    之訴，請求本院九十五年度執字第二一九九號原告與被告間
    給付票款強制執行事件所為強制執行程序應予撤銷，及應返
    還因執行所得之不當得利金額及利息，即非有據，應予駁回
    。
六、本件事證已明，兩造其餘攻擊防禦方法，與判決結果不生影
    響，爰不一一論述，併此敘明。
七、據上論結：本件原告之訴為無理由，依民事訴訟法第436條
    第2項、第78條、第87條第1項，判決如主文。
中    華    民    國    95    年    12    月    13    日
                 基隆簡易庭法  官  徐世禎
以上正本係照原本作成。
對於本件判決如有不服，應於收受送達後20日內向本院提出上訴
書狀，上訴於本院合議庭，並按他造當事人之人數附具繕本。
中    華    民    國    95    年    12    月    13    日
                           書記官  賴敏慧


司法院資訊處製作；財團法人民間司法改革基金會備份。
